【裁判字號】    96,訴,1362
【裁判日期】    970904
【裁判案由】    菸酒稅法
【裁判全文】
臺北高等行政法院判決
                                      96年度訴字第1362號
                              .
原      告  廣福食品企業股份有限公司
代  表  人  甲○○
訴訟代理人  丁金輝（會計師）
被      告  財政部臺灣省北區國稅局
代  表  人  陳文宗（局長）住同上
訴訟代理人  乙○○
            丁○○
上列當事人間因菸酒稅法事件，原告不服財政部中華民國96年4
月12日台財訴字第09600033430 號（案號：第00000000號）訴願
決定，提起行政訴訟。本院判決如下：
    主  文
訴願決定及原處分均撤銷。
訴訟費用由被告負擔。
    事  實
一、事實概要：緣原告於民國（下同）94年1 月28日產製並出廠
    醇米香料理米酒計5,040 公升，其含鹽量未達規定標準，涉
    嫌短漏報菸酒稅，案經被告查獲，初查除核定補徵菸酒稅計
    新臺幣（下同）821,520 元外，並依行為時菸酒稅法第19條
    第7 款規定，按應補稅額處以2 倍之罰鍰1,643,000 元（計
    至百元止）。原告不服，申請復查，未獲變更，提起訴願，
    遭決定駁回，遂提起本件行政訴訟。
二、兩造聲明：
  (一)原告聲明：
    1.訴願決定、原處分均撤銷。
    2.訴訟費用由被告負擔。
  (二)被告聲明：
    1.駁回原告之訴。
    2.訴訟費用由原告負擔。
三、兩造之爭點：
  (一)原告主張之理由：
    1.彙總爭議點如下：
      (1)被告依據經濟部標準檢驗局（下稱標檢局）試驗報告核
        定原告94年度逃漏菸酒稅並處以2 倍罰鍰，然而原檢驗
        單位中華民國經濟部標準檢驗局已出具證明，依據中華
        民國國家標準CNS 「規定極限值之有效位數指示法」之
        規定0.48% 等同0.5%，故被告裁罰理由已不存在。
      (2)不同單位之儀器，檢測值無法百分之百相同而可能有所
        誤差，且任何檢測儀器均有其「量測不確定度」，如何
        以含鹽量萬分之2 之微差來認定原告漏報菸酒稅？
      (3)試驗報告明確說明試驗方法係依照中華民國國家標準CN
        S 之標準及規範，且原檢驗單位中華民國經濟部標準檢
        驗局已出具證明，依據中華民國國家標準CNS 「規定極
        限值之有效位數指示法」之規定0.48% 等同0.5%，故訴
        願決定書所述之原由與事實不符且有違誤。
      (4)排除標準檢驗局所採樣之料理米酒非出自於原告之工廠
        之因素，則食研所與標準檢驗局所抽取之料理米酒係出
        自於同一批次，證據明確可稽，何來「尚難證明檢驗之
        酒品係與本件同一批製造，其主張核不足採」之語？
    2.原告將94年1 月28日所產製有效日期為95年1 月28 日 之
      醇米香料理米酒，被告逕行自販售地取樣後於94年7 月21
      日送請標檢局檢驗，產製與抽驗期間差距半年之久，鹽量
      是否因沉墊作用乃至於氣候因素等而影響報告結果，故以
      含鹽量萬分之2 之微量誤差來認定原告漏報菸酒稅不足以
      信服原告。又同單位之儀器，無法百分之百相同而可能有
      所誤差，且任何檢測儀器均有其「量測不確定度」，標檢
      局所使用之檢測儀器是否因保管或保養不當造成誤差，損
      害原告之權利？有鑑於此，原告要求標檢局提示該檢測儀
      器之「定期保養紀錄」及「量測不確定度報告」，以信服
      並維護原告之權益，然而被告或經濟部標準檢驗局並未於
      訴願決定書中提示上開紀錄或報告，尚難信服原告。
    3.被告依標檢局之試驗報告於95年核定原告逃漏菸酒稅及罰
      鍰。依據菸酒稅法第2 條第3 款第5 目中針對料理酒需添
      加鹽0.5%以上之規定即明確揭示其檢驗有效位數為小數點
      以下1 位數。標檢局之試驗結果顯示該系爭米酒之含鹽量
      為0.48% ，依據標檢局所使用之中華民國國家標準CNS 「
      規定極限值之有效位數指示法」之規定，若其標準為小數
      點以下有效位數一位，則試驗結果0.48% 之含鹽量等同於
      0.5%，原告系爭米酒之含鹽量符合規定，是無逃漏菸酒稅
      之情事。
    4.原告之訴訟代理人亦於96年4 月9 日及4 月11日分別發函
      標檢局，請求解釋檢驗結果適用CNS 規定極現值之有效位
      數指示法，標檢局於民國96年4 月18日函覆（經標一字第
      09600042570 號）說明依CNS2925 「規定極限值之有效位
      數指示法」之揭露原則及規範，0.46% 、0.47% 或0.48%
      均等同0.5%。
    5.退一萬步言，本爭論案件若依標檢局之檢測值為0.48% 與
      菸酒稅法第2 條第3 款第5 目中針對料理酒需添加鹽0.5%
      以上之規定僅相差萬分之2 ，原告所產製之醇米香料理米
      酒係提供廣泛料理食材之人所用，原告於產製的添加過程
      中，無須刻意減量萬分之2 含鹽量，挺而承受補徵821,52
      0 元並處罰鍰1,634,000 元之風險，因此，就犯罪動機而
      言，原告絕無動機且非屬「故意」；原告於94年1 月28日
      所產製有效日期為95年1 月28日之醇米香料理米酒，自行
      於94年6 月17日於工廠抽樣並逕送食研所進行查驗，原告
      自我要求甚高，亦顯無「過失」之責。
    6.被告復查決定書中針對本稅理由之第三點中提及「．．．
      另其所檢附之財團法食品工業發展研究所之追蹤報告，尚
      難證明檢驗之酒品係與本件同一批製造，其主張核不足採
      。」原告所提示食研所之檢驗結果報告表，其中抽樣酒品
      的有效日期為95年1 月28日與標準檢驗局的試驗報告中所
      示之有效日期95年1 月28日完全相符，檢驗過程，批次的
      判定，均是以有效日期來區分，故足茲證明食品工業發展
      研究所（下稱食研所）與標檢局所抽取之樣本為同一批製
      造。
    7.食研所與檢驗局所抽取之樣本屬同一批：
      (1)米酒製程很短（約半天），且原告（廣福食品）係依需
        求者之訂單安排生產時程，每日僅生產一至二批（上午
        或下午），本系爭米酒為94年1 月28日生產，經查生產
        及銷售明細表清楚可知原告94.1.28 僅生產一批米酒（
        8,400 瓶；5,040 公升），此即為系爭米酒。
      (2)財政部公告，酒品之瓶裝日期或有效日期反推，得視為
        產製批號。食研所之委託試驗報告明白揭示受驗物品為
        系爭米酒（醇米香料理米酒950128有效）。
      (3)原告之工廠亦以瓶裝之有效日期為產製批號之依據，原
        告之工廠採全自動化設備生產，所產製之料理米酒則由
        設備末端之噴印頭自動噴上有效日期，而非產製後黏貼
        ；系統設定，自原告工廠開業以從未變更設定，故時間
        序列無法回朔造假，由此證明原告所提供「食研所」檢
        驗之樣本與系爭米酒確屬同一批次之產品。經調閱食研
        所內部文件，食研所於民國94年6 月17日確實受理系爭
        米酒之檢驗。
      (4)被告之裁罰計算基礎為5,040 公升，亦足資證明被告亦
        認同原告94年1 月28日僅生產該批米酒，即與「食研所
        」核驗之米酒屬同一批次。
    8.食品工業研究所（下稱食研所）之客觀公正性：
      食研所係經國家實驗室認證合格之單位，「食研所」將酒
      品認證分為三級- 「優級：每6 個月抽驗一次」、「良級
      ：每4 個月抽驗一次」、「普級：每2 個月抽驗一次」，
      「食研所」稽查嚴格，故若生產過程、成分或產品與產銷
      日報表不一致，生產單位極有可能被撤銷生產資格，原告
      目前為良級，因此「食研所」每隔4 個月將至原告之工廠
      進行抽驗，惟原告為確定添加物及品質符合標準，故每生
      產一批米酒時即主動送樣本至「食研所」檢驗，同時亦接
      受「食研所」不定期的抽驗。
    9.以單一樣本結論推定母體結論之法源依據：
      被告所轄竹東稽徵所（下稱僅竹東稽徵所）隨機向販售商
      店選購數瓶即予推定原告94年1 月28日所產製之醇米香料
      理米酒整批共5,040 公升全數不符規定，顯屬草率，如此
      「以偏概全」，以數瓶「劣」酒即推定所有產酒均屬同一
      劣酒之法令依據為何？原處分單位如此判定，顯違行政程
      序法第7 條比例原則，這就像訪查醫師診所一日的就診數
      量，即推定其他364 日診所生意皆如此興旺一樣顯然偏離
      事實，因此系爭產品責任的確定，是本件的裁罰成立與否
      的關鍵，應予審慎處理。
    10.料理米酒同一批產製各瓶鹽份之差異：
      原告之工廠屬全自動化生產設備，同一批產製之料理米酒
      ，其添加物統一調製、攪拌，故各瓶之鹽份濃度一致，並
      無差異。
    11.原告未將樣本送至標準檢驗局而送至食研所之原因：
      財政部國庫署每年將「酒品認證制度年度計畫」委託財團
      法人CAS 優良農產品發展協會統籌辦理，而財團法人CAS
      優良農產品發展協會再複委託予財團法人食品工業發展研
      究所執行，故食研所是具備法律地位之檢驗單位。
    12.被告抽驗之樣本未經原告確認，無從證明該樣本係出自於
      原告之工廠，或是否為仿冒品：
      原告並未接獲被告之通知，皆同至系爭米酒販售處，一同
      取樣送驗，且抽樣年度系爭米酒仿冒品充斥市面，被告於
      樣本抽核後，並未要求原告前往確認樣本是否出自於原告
      之工廠，而逕行認定違章，反觀其他公務單位在執行酒品
      稽核時，其他公務單位會將抽核之樣本提請原告進行確認
      後製作筆錄備案，故被告之抽核樣本程序，實屬草率，無
      法讓原告信服。
    13.財政部酒品認證標誌制度：
      此制度為財政部國庫署所制訂，其目的在於規範米酒類及
      料理米酒製造業之製造、包裝及儲運等過程中，有關人員
      、建築、設施、設備之設置以及衛生、製程及品質等管理
      作業，均能符合良好衛生規範，以防範在不衛生條件、可
      能引起污染或品質劣化之環境下作業，並減少作業錯誤之
      發生及建立健全的自主管理體系，以確保米酒類及料理米
      酒產品之安全衛生及穩定品質。原告於92年順利成為酒品
      認證制度下合格之認證工廠。財政部亦針對該制度核備「
      財政部酒品標誌認證制度追蹤管理辦法」，故原告需不定
      期將所產製之米酒送請財團法人食品工業研究所檢驗，而
      該所亦不定期自行追蹤採樣檢驗，以符合認證制度之追蹤
      辦法。
  (二)被告主張之理由：
    1.補徵稅額
      (1)按「（二）蒸餾酒類：指以榖類、水果類及其他含澱粉
        或糖分之植物為原料，經糖化或不經糖化，發酵後，再
        經蒸餾而得之含酒精飲料．．．（五）料理酒：以榖類
        或其他含澱粉之植物性原料經糖化後加入酒精製得產品
        為基酒；或直接以釀造酒、蒸餾酒、酒精為基酒；加入
        0.5%以上之鹽，添加或不添加其他調味料，調製而成供
        烹調用之酒。」「酒之課稅項目及應徵稅額如下．．．
        二、蒸餾酒類：每公升徵收新臺幣185 元．．．五、料
        理酒：每公升徵收新臺幣22元。」為菸酒稅法第2 條第
        3 款第2 目、第5 目及第8 條第2 款、第5 款所明定。
      (2)被告所轄新竹市分局查得其轄內諾安達有限公司販售原
        告94年1 月28日產製含鹽量不足之系爭米酒，通報竹東
        稽徵所查核，並於94年6 月28日將查獲同一批製造未開
        封之系爭米酒送請標檢局檢驗，檢驗結果含鹽量僅0.48
        % ，核與前揭料理酒含鹽量規定不符，應歸屬蒸餾酒類
        ，竹東所依據原告94年1 月份產銷月報表、生產及銷售
        日報表查得其產製系爭米酒8,400 瓶（合計5,040 公升
        ），遂核定補徵菸酒稅額821,520 元（5,040 ×185-11
        0,880 ）。原告主張(一)依據檢驗局所使用之中華民國標
        準CNS 「規定極限值之有效位數指示法」之規範，檢驗
        值0.46% 、0.47% 或0.48% 均等同0.5%，故原處分機關
        裁罰理由已不存在。(二)檢測儀器均有「量測不確定度」
        ，如何以含鹽量萬分之2 之微差，認定原告逃漏菸酒稅
        ？(三)食研所與檢驗局所抽取之料理米酒係出自同一批次
        ，證據明確可稽，何來「尚難證明檢驗之酒品與本件同
        一批製造，其主張核不足採」等語。
      (3)經查：
        被告所轄新竹市分局查得其轄內諾安達公司販售原告
          產製含鹽量不足之系爭米酒，嗣通報竹東稽徵所查核
          結果，原告將系爭米酒銷售予諾安達有限公司販售，
          有原告開立予諾安達有限公司之統一發票及原告之委
          託人蕭君地（即原告之廠務部課長）談話筆錄附卷可
          稽，是系爭米酒為原告產製出廠，至臻明確；又竹東
          所查獲後，並於94年6 月28日將查得同一批製造未開
          封之系爭米酒送請檢驗局檢驗，則所抽驗送檢之米酒
          亦為原告所產製，當無疑義。
        依菸酒管理法第41條規定，主管機關必要時得以抽樣
          查核檢驗，亦得委託衛生主管機關或其他機構為之，
          而檢驗局為國家專業檢驗單位，其檢驗結果有其公正
          性、專業性，不容原告以儀器具有「量測不確定度」
          為由而阻卻違法之事實存在。又法律授權主管機關必
          要時得進行檢驗，並無就產品產製與檢驗之時差作一
          規範，則檢驗局在系爭米酒有效日期內以規定之檢驗
          方法檢驗，其檢驗結果自應尊重。再者租稅之負擔，
          影響人民權益甚大，故法律對於各稅課徵條件及標準
          ，均明文規範，此即法律明確性。本件系爭米酒含鹽
          量未達0.5%，即非屬菸酒稅法第2 條第3 款第5 目所
          稱之料理酒。雖檢驗局說明系爭米酒在修整法下，檢
          驗值0.47% 可修整為0.5%，惟查菸酒稅法並無檢驗結
          果須採修整法之規定，且查修整法係利用數值調整，
          與法律明確性有違，再者CNS2925 僅是檢驗局就規定
          極限後之有效位數指示法作一說明（說明修整法及絕
          對法之適用、表示方法），並無對任何產品適用何種
          表示法予以規範，是本件原告自行擴大援引適用範圍
          ，其主張核不足採。
        原告雖提示與系爭米酒同一有效日期之含鹽量達標準
          之檢驗報告，以證與系爭米酒為同一批製造，惟依菸
          酒管理法第33條規定可知，酒之有效日期係由製造產
          商（即原告）自行標示，是單憑有效日期尚難認定食
          研所檢驗之酒品與系爭米酒係同一批次，又原告未提
          供其他相關事證以證明送食研所檢驗之米酒與被告送
          檢驗局檢驗之米酒係出自同一批抽樣之料理米酒，且
          被告亦查無可資佐證之資料，自難以原告所附食研所
          檢驗之結果，據以認定系爭米酒含鹽量符合規定標準
          。綜上，系爭料理米酒既經查獲並送驗含鹽量為0.48
          % ，顯與首揭菸酒稅法規定料理酒含鹽量應為0.5%未
          合，從而被告依查得資料及送檢驗局檢驗報告結果，
          據以核定補徵菸酒稅821,520 元，並無不合，請予維
          持。
    2.罰鍰
      (1)按「納稅義務人有下列逃漏菸酒稅及菸品健康福利捐情
        形之一者，除補徵菸酒稅及菸品健康福利捐外，按補徵
        金額處1 倍至3 倍之罰鍰．．．七、菸酒課稅類別申報
        不實者。」為行為時菸酒稅法第19條第7 款所明定。
      (2)本件原告於94年1 月28日產製並出廠系爭米酒5,040 公
        升，經被告所屬新竹市分局及竹東稽徵所查獲其含鹽量
        未達規定標準，漏報菸酒稅，有被告所屬新竹市分局94
        年8 月18日北區國稅竹市三字第0940009320號函檢附檢
        驗報告及原告生產、銷售日報表、生產成品紀錄表可稽
        ，違章事證明確已如前述，又原告係實際從事酒品製造
        之廠商，基於業務所需及其專業能力，對於菸酒稅法規
        定料理酒應加入0.5%以上之鹽，應有相當之認識，惟怠
        於善盡注意義務，致產製系爭酒品含鹽量與料理米酒含
        鹽量規定不符，涉及酒之課稅項目申報不實，縱非故意
        ，仍難卸免過失之責，自應依法論處，被告參據稅務違
        章案件裁罰金額或倍數參考表，依行為時菸酒稅法第19
        條第7 款規定，按應補稅額821,520 元處以2 倍之罰鍰
        1,643,000 元（計至百元止），並無違誤，請予維持。
    3.有關本件系爭米酒含鹽量未達0.5%，被告主張非屬菸酒稅
      法第2 條第3 款第5 目所稱之料理酒，核屬同條款第2 目
      所稱之蒸餾酒類乙節，查依上揭法條之規定，蒸餾酒類及
      料理酒之原料均以穀類或其他含澱粉之植物為主，次查菸
      酒稅法第2 條第3 款第5 目後段規定「直接以釀造酒、蒸
      餾酒、酒精為基酒；加入0.5 % 的以上之鹽，添加或不添
      加其他調味料，調製而成供烹調用之酒。」是本件系爭米
      酒含鹽量未達0.5 % ，被告依前揭規定認定系爭米酒核屬
      蒸餾酒類，並無不合，請予維持。
    4.至原告主張系爭米酒非為原告產製出廠乙節，查系爭米酒
      為被告所轄新竹市分局於市面上購得，將該酒品送經經濟
      部標準檢驗局檢驗，其含鹽量為0.48% ，被告依原告系爭
      米酒之外觀包裝所載製造廠商名稱及地址、有效日期95年
      1 月28日等資料循線追蹤調查，查得原告於94年1 月28日
      生產系爭米酒（詳原告之生產成品紀錄表）並於同年出廠
      ，有原告94年9 月22日廣字第033 號函可稽，該批米酒銷
      售與諾安達有限公司，有原告之廠務課長蕭君地之談話筆
      錄及銷售之統一發票可稽，又上開之談話筆錄得知，系爭
      米酒有效日期為95年1 月28日其生產日期為94年1 月28日
      ，與被告所查獲並送驗之系爭米酒資料吻合，被告據此認
      定系爭米酒為原告產製出廠，並非無據，請予維持。
    理  由
一、被告代表人原為凌忠嫄，96年8 月10日變更為陳文宗，茲由
    其具狀聲明承受訴訟，核無不合，應予准許。
二、按行為時菸酒稅法第2 條：「本法用詞定義如下：一、．．
    ．三、酒：．．．（二）蒸餾酒類：指以榖類、水果類及其
    他含澱粉或糖分之植物為原料，經糖化或不經糖化，發酵後
    ，再經蒸餾而得之含酒精飲料。．．．（五）料理酒：以榖
    類或其他含澱粉之植物性原料經糖化後加入酒精製得產品為
    基酒；或直接以釀造酒、蒸餾酒、酒精為基酒；加入0.5%以
    上之鹽，添加或不添加其他調味料，調製而成供烹調用之酒
    。．．．。」；第8 條：「酒之課稅項目及應徵稅額如下：
    一、．．．二、蒸餾酒類：每公升徵收新臺幣185 元。．．
    ．五、料理酒：每公升徵收新臺幣22元。．．．。」；第19
    條第7 款：「納稅義務人有下列逃漏菸酒稅及菸品健康福利
    捐情形之一者，除補徵菸酒稅及菸品健康福利捐外，按補徵
    金額處1 倍至3 倍之罰鍰：一、．．．。七、菸酒課稅類別
    申報不實者。」。
三、本件事實概要已如前述，有相關卷證可稽，堪予認定。原告
    不服，循序提起行政訴訟，主張：(一)被告依據標檢局試驗報
    告核定原告94年度逃漏菸酒稅並處以2 倍罰鍰，然而原檢驗
    單位中華民國經濟部標準檢驗局已出具證明，依據中華民國
    國家標準CNS 「規定極限值之有效位數指示法」之規定0.48
    % 等同0.5%，故被告裁罰理由已不存在。(二)不同單位之儀器
    ，檢測值無法百分之百相同而可能有所誤差，且任何檢測儀
    器均有其「量測不確定度」，如何以含鹽量萬分之2 之微差
    ，來認定原告漏報菸酒稅？(三)被告所採樣之酒品未經原告確
    認，原告否認該瓶酒為原告所生產，故就該瓶酒所為之化驗
    結果不足以為原告違章之事證等語。
四、經查，本件被告係將其採證所得之瓶身標示有「製造廠商：
    廣福食品企業股份有限公司、有效日期：95.01.28」之醇米
    香料理米酒送交經濟部標準檢驗局試驗結果，鹽分為0.48%
    ，遂以保特瓶裝酒品之有效日期距生產日期為1 年之原則，
    推算該瓶米酒係原告於94年1 月28日所出產，遂通知原告提
    出當日之生產成品紀錄表，載明當日原告產製出廠之醇米香
    料理米酒共5,040 公升，據以核算原告短漏菸酒稅821,520
    元，乃予補徵並裁罰漏稅額2 倍之裁罰（計至百元），此經
    被告於本院陳述甚明（見本院97年6 月18日筆錄），並有經
    濟部標準檢驗局試驗結果（見本院卷第11頁）及原告94年1
    月28日生產成品紀錄表（原處分卷第15頁）可憑，固非無據
    。
五、惟查，原告否認據以認定其於94年1 月28日產製之5,040 公
    升料理米酒含鹽量不足之送驗米酒為其所產製，被告自應證
    明該瓶米酒為原告所製造。經查，本件違章事實之查獲始末
    ，係被告承辦人丁○○於送驗之94年6 月28日前一週左右，
    在新竹市○○街傳統黃昏市場，向一位老婦人以1 瓶40元之
    價格購買2 瓶料理米酒，將其中1 瓶送交經濟部標準檢驗局
    第6 組進行化驗，結果該米酒含鹽度不及百分之0.5 ；另1
    瓶米酒則送回竹東稽徵所。惟迄今送驗之米酒已經送驗單位
    銷燬，送回竹東稽徵所的1 瓶米酒也已遺失不見。又因購自
    傳統市場，故未能取得何等購買憑證。以上事實，業據承辦
    人丁○○於本院陳明在卷（見本院97年6 月18日筆錄）。然
    稽之被告復查決定書所載「本局新竹市分局查得其轄區內諾
    安達有限公司販售申請人94年1 月28日產製含鹽量不足之系
    爭米酒，通報本局竹東稽徵所查核，並於94年6 月28日將查
    獲同一批製造未開封之系爭米酒送請經濟部標準檢驗局檢驗
    ，檢驗結果含鹽量僅0.48% …」等節，顯與上開承辦人所陳
    述之查獲始末不符；又稽之原處分卷內所附諾安達有限公司
    負責人丙○○於94年6 月7 日接受詢問之談話筆錄，僅提及
    與原告公司貨款如何支付及進、銷該米酒之價格如何，並無
    相關於本件違章事實之詢答；卷附原告銷貨予諾安達有限公
    司米酒發票，均係百瓶以上之數量，也無關於前述黃昏市場
    老婦人出售2 瓶米酒之事實。故本件復查決定書提及諾安達
    有限公司進銷原告產製之米酒，實與本件無涉。綜合上情，
    本件能證明系爭米酒係原告所產製者，唯經濟部標準檢驗局
    試驗報告中試驗說明一欄所註記之「2.下列引號內之文字係
    依申請資料加註『製造廠商：廣福食品企業股份有限公司、
    有效日期：95.01.28』」而已。雖本院向該局函詢前開註記
    來源，該局復以「本局所核發試驗報告（9Ｚ000000000 ）試
    驗說明欄第2 項所稱『申請資料』係申請者財政部台灣省北
    區國稅局新竹分局於94年6 月10日北區國稅竹市三字第0940
    006182號來函主旨。核發報告時亦採實質審查，核對委託者
    所送試驗樣品『醇米香料理米酒』外包裝標示無誤後，再予
    加註」，此有該局97年7 月21日經標六字第09700079680 號
    函附於本院卷第196 頁可憑。然原告否認標準檢驗局所實質
    審查之該瓶米酒為真品，並提出台北縣政府94年5 月25日北
    府財金字第0940405425號函，略載「檢送94年3 月25日本府
    查獲（業者：徐家駿）純米香米酒1 瓶，…請惠予鑑定是否
    為貴公司產品」（見本院卷第219 頁），佐證坊間確有仿冒
    其產品之膺品流通。原告另主張財政部國庫署訂有財政部酒
    品認證標誌制度，其已於92年成為酒品認證制度下合格之認
    證工廠，故其需不定期將所產製之米酒送請財團法人食品工
    業發展研究所檢驗，與被告指為含鹽量不足之95年1 月28日
    有效之醇米香料理米酒曾經原告於94年6 月17日送請財團法
    人食品工業發展研究所檢驗，結果含鹽量為0.55% ，此亦有
    該所094SA02432號委託試驗報告書1 紙附於本院卷第86頁足
    憑。是以，原告主張其同一批產品並無含鹽量不足之情事，
    被告所採樣品疑為仿冒之膺品一節，並非全然無據。
六、綜上，被告既無保存蒐證所得之米酒以供辨明是否確為原告
    產製，雖其將標示為原告生產之米酒送驗結果含鹽量不足法
    定比例，惟因該送驗樣品有膺品之可能，自無以證明確屬原
    告所產製，則被告依據來源不明之米酒化驗結果指原告有產
    製5,040 公升醇米香料理米酒含鹽量不足之違章情事，而予
    以補稅及裁罰，恐屬率斷，難以維持。訴願決定未予糾正，
    亦有違誤。原告訴請撤銷原處分與訴願決定，即有理由，應
    予准許。
據上論結，本件原告之訴為有理由，爰依行政訴訟法第98條第1
項前段，判決如主文。
中    華    民    國    97    年     9    月    4     日
                       臺北高等行政法院第四庭
                               審判長法  官  胡  方  新
                                     法  官  陳  秀  
                                     法  官  李  玉  卿
上為正本係照原本作成。
如不服本判決，應於送達後20日內，向本院提出上訴狀並表明上
訴理由，如於本判決宣示後送達前提起上訴者，應於判決送達後
20日內補提上訴理由書（須按他造人數附繕本）。
中    華    民    國    97    年    9     月    4     日
                                     書記官  陳  又  慈


司法院資訊處製作；財團法人民間司法改革基金會備份。
